【裁判字號】    99,消債抗,115
【裁判日期】    990702
【裁判案由】    聲請更生程序
【裁判全文】
臺灣高雄地方法院民事裁定           99年度消債抗字第115號
抗  告  人  乙○○
即  債務人
上列當事人因消費者債務清理事件聲請更生，對本院民國99年4
月19日98年度消債更字第1233號裁定，提起抗告，本院裁定如下
：
    主  文
原裁定廢棄。
債務人乙○○自民國九十九年七月二日下午四時起開始更生程序
。
命司法事務官進行本件更生程序。
    理  由
一、抗告意旨略以：抗告人除因消費借貸、信用卡契約，對金融
    機構負有債務外，另積欠民間債權人甲○○約新台幣（下同
    ）400,000 元，抗告人於消費者債務清理條例公布施行後，
    於民國98年5 月間與最大債權金融機構美商花旗銀行股份有
    限公司（下稱花旗銀行）協商成立，抗告人應分160 期、利
    率3%、每月以17,961元清償債務。然抗告人以甲○○名義向
    復華銀行（現為元大銀行）借款1,000,000 元因而積欠甲○
    ○債務，應按月清償13,770元，以抗告人每月薪資收入37,
    911 元扣除必要生活費11,309元，所餘26,602元不足以同時
    履行協商及清償民間債務。抗告人與花旗銀行協商時，花旗
    銀行拒絕將甲○○之債權納入，亦未給抗告人適當之考慮時
    間，並告知將為協商不成立之通知，抗告人於時間未足及恐
    無力進行聲請更生程序之心理壓迫下，違背真意之承諾，終
    至因客觀收入不足之情況下，無奈毀諾，洵屬不可歸責於己
    之事由致履行顯有重大困難，為此提起抗告，請求廢棄原裁
    定，准許抗告人更生之聲請。
二、按債務人不能清償債務或有不能清償之虞者，得依消費者債
    務清理條例所定更生或清算程序，清理其債務。次按債務人
    無擔保或無優先權之債務總額未逾1,200 萬元者，於法院裁
    定開始清算程序或宣告破產前，得向法院聲請更生。再按債
    務人與金融機構協商成立者，不得聲請更生或清算，但因不
    可歸責於己之事由，致履行顯有重大困難者，不在此限。又
    按法院開始更生程序之裁定，應載明其年、月、日、時，並
    即時發生效力。末按法院裁定開始更生或清算程序後，得命
    司法事務官進行更生或清算程序，必要時得選任律師、會計
    師或其他適當之自然人或法人一人為監督人或管理人，消費
    者債務清理條例第3 條、第16條第1 項、第42條第1 項、第
    45條第1 項、第151 條第5 項分別定有明文。
三、經查：
  (一)抗告人前於98年5 月間依消費者債務清理條例第151 條第1
    項之規定與最大債權金融機構花旗銀行協商成立，聲請人應
    自98年6 月起，分160 期，利率3%，每月10日以17,961元，
    以各債權銀行債權金額比例清償各項債務，至全部清償為止
    ，有前置協商機制協議書、前置協商無擔保債務還款分配表
    暨表決結果各1 紙在卷可稽（原審卷第11至14頁）。抗告人
    嗣依協商繳款1 期，即毀諾，業據抗告人陳報明確，並有貸
    款繳款憑條、抗告人民事陳報狀附卷足憑（原審卷第27、82
    頁）。
  (二)抗告人現任職於新光商業銀行股份有限公司（下稱新光商銀
    ），96年、97年度所得分別為523,444 元、511,525 元，98
    年1 至8 月每月薪資均為37,911元，有財政部高雄市國稅局
    96 、97 年度綜合所得稅各類所得資料清單、98年1 至8 月
    新光銀行員工薪津明細表可考（原審卷第15至22、34、35頁
    ）。
  (三)抗告人另主張其以甲○○名義向復華銀行借款1,000,000 元
    ，借款分別以提領現金及匯款方式存入抗告人帳戶，並由抗
    告人每月轉帳約13,900元至14,000元不等之金額至甲○○帳
    戶，供銀行扣款約13,770元清償，目前債務餘額約400,000
    元等情，除經甲○○立據切結外（原審卷第103 頁），並據
    抗告人提出甲○○及抗告人存摺往來明細影本、國內匯款申
    請書客戶收執聯影本（本院卷第10至22頁）為憑，堪認已為
    相當之釋明，抗告人主張積欠甲○○債務約400,000 元，需
    按月清償約13,770元，核屬足採。
  (四)抗告人業已負債2,758,546 元，自應節撙開銷用以償債始符
    誠信。抗告人居住於高雄市，參照內政部所公告之98年度高
    雄市每人每月最低生活費11,309元，抗告人之最低生活費用
    應以此為限。又抗告人之父親陳雲騰（31年5 月10生）96年
    、97年度所得分別為288,090 元、335,294 元，名下有房屋
    及土地7 筆（合計公告現值9,850,738 元）、投資8 筆、汽
    車1 部；抗告人之母親陳周翠霞（35年10月10生）96 年 、
    97年度無所資料，名下有房地各1 筆（合計公告現值4,181,
    900 元、汽車1 部、投資2 筆，有陳雲騰及陳周翠霞之財政
    部高雄市國稅局96年、97年度綜合所得稅各類所得資料清單
    及財產歸屬資料清單可憑（原審卷第86至92頁），抗告人之
    父母應無不能維持生活而需抗告人扶養之情形。從而，抗告
    人每月薪資37,911元，扣除個人必要生活費用11,309元，尚
    餘26,602元（37,911－11,309＝26,602），固足以負擔花旗
    銀行提供之協商方案每月清償17,961元。然若抗告人履行協
    商，僅剩8,641 元（26,602－17,961＝8,641 ），已不足清
    償積欠甲○○之債務（即按月清償約13,770元）。則抗告人
    每月薪資收入扣除必要生活費所餘，無法兼顧金融機構及民
    間債權人之債務，其主張其客觀收入不足，而有不可歸責於
    己之事由，致履行協商顯有重大困難，堪予採信。
  (五)抗告人為一般消費者，並未從事營業。目前對金融機構所負
    無擔保或無優先權債務2,358,546 元、民間債務人約400,00
    0 元，總額約為2,758,546 元，名下有投資2 筆（價值合計
    47,170元，現任職於新光商銀，每月薪資約37,911元，有聯
    合徵信中心當事人查詢信用報告、財政部高雄市國稅局財產
    歸屬資料清單、薪津明細表等資料可參。抗告人負債大於資
    產，其不能清償債務之事實，應可認定。
四、綜上所述，抗告人係一般消費者，並未從事營業，已有不能
    清償債務之情形。其中無擔保或無優先權之債務在1,200 萬
    元以下，並未經法院裁定開始清算程序或宣告破產，又查無
    消費者債務清理條例第6 條第3 項、第8 條或第46條所定應
    駁回更生聲請之事由存在，則抗告人更生之聲請，核屬有據
    ，自應准許。原審雖以抗告人並未提出應負擔民間借款債務
    之相關證明，而認抗告人依原協商條件履行並非顯有重大困
    難為由，駁回抗告人更生之聲請。惟抗告人就積欠民間債權
    人甲○○之債務而需按月清償13,770元，已為相當之釋明，
    抗告人每月需清償民間債務約13,770元，顯係影響其履行協
    商之重要因素，且抗告人負債大於資產，依其目前收入狀況
    ，亦有不能清償債務或有不能清償之虞之情形，原審未審酌
    此情，駁回抗告人更生之聲請，洵有未洽。抗告人提起抗告
    ，求予廢棄原裁定，為有理由。爰廢棄原裁定，併依消費者
    債務清理條例第45條第1 項、第16條第1 項規定，准許抗告
    人更生之聲請，並命司法事務官進行本件更生程序。
五、依消費者債務清理條例第11條第2 項、第15條、第45條第1
    項、民事訴訟法第495 條之1 第1 項、第450 條，裁定如主
    文。
中    華    民    國    99    年    7     月    2     日
                  民事第三庭    審判長法  官  朱玲瑤
                                      法  官  藍家慶
                                      法  官  陳宛榆
上為正本係照原本作成。
本裁定不得抗告。
本裁定已於99年7月2日下午4時公告。
中    華    民    國    99    年    7     月    2     日
                                      書記官  周耿瑩

司法院資訊處製作；財團法人民間司法改革基金會備份。
